臺灣新竹地方法院刑事判決　　　　九十四年度訴字第五九六號
公　訴　人　臺灣新竹地方法院檢察署檢察官
被　　　告　乙○○
選任辯護人　徐國楨律師
上列被告因瀆職等案件，經檢察官提起公訴（九十四年度偵字第
二三九六號），本院判決如下：
    主      文
乙○○無罪。
    理      由
一、公訴意旨略以：被告乙○○原為新竹縣警察局竹東分局警備
    隊巡佐（現停職中），於民國九十四年四月二十三日晚上六
    時許（起訴書誤載為同年月二十四日晚上六時許，業據公訴
    人於審理時當庭補正更正），在新竹縣竹東鎮中央市場附近
    某餐飲店與戊○○（另案偵查中）餐敘，因戊○○屢向被害
    人甲○○催討債務未果，且戊○○認被害人甲○○曾向警方
    檢舉其施用毒品及藏匿槍械案件，而對被害人甲○○心生不
    滿，於餐敘席間乃向被告乙○○要求誘騙被害人甲○○出面
    ，以催討被害人甲○○所積欠之債務。被告乙○○明知被害
    人甲○○與戊○○有債務糾紛，且戊○○對被害人甲○○有
    檢舉毒品、槍械案件之怨恨，若使被害人甲○○於深夜單獨
    與戊○○見面，將遭強行押走危害其人身之安全，被告乙○○對於上開事實已有預見，仍不顧被害人甲○○之安危，且
    其本身亦對被害人甲○○不滿，遂基於幫助妨害自由之不確
    定故意，利用警方查案職務之方法，於同日晚上六時三十七
　　分、六時三十九分許，以門號0000000000號行動電話撥打被
  　害人甲○○使用之門號0000000000號行動電話，以協助辦案
    為由誘騙被害人甲○○出面，隱瞞係戊○○向其討債之事，
    並於同日晚上十時三十九分、十一時二十一分許連續主動撥
    打二通電話聯絡被害人甲○○見面，並約被害人甲○○在新
    竹縣竹北市公所前等待。被告乙○○誘騙被害人甲○○成功
    後，隨即於同日晚上十一時二十二分許、十一時三十四分許
    ，再以上開門號行動電話聯絡戊○○使用之門號0000000000
　　號行動電話，向戊○○告知被害人甲○○將至竹北市公所前
  　等待。旋被害人甲○○不知有詐，果於翌日凌晨零時許乘坐
    計程車至竹北市公所等待被告乙○○時，戊○○即與張皓鈞
    （阿全）（亦另案偵查中）隨即駕車趕至竹北市公所，於被
    害人甲○○離開計程車後，即強押被害人甲○○押進入其二
    人所駕駛之車內，嗣駛經新竹縣竹北市○○○路一二號前停
    等紅燈時，被害人甲○○乃趁隙下車脫逃，然仍被強拉回車
    內，繼續遭押往竹北市縣○○街二五號六樓之五戊○○住處
    內限制行動自由，並遭戊○○等人施以腳鐐、毆打、強逼施
    用第二級毒品安非他命予以照相等凌虐。嗣於同月二十五日
    上午七時許（起訴書誤載為同日上午九時三十分許），被害
    人甲○○趁隙脫逃向新竹縣警察局保安隊報案求救始查知上
    情，並扣得腳鐐一付、照相機一台，因認被告涉犯刑法第三
    十條第一項前段、第一百三十四條、第三百零二條第一項之
    公務員假借職務上之方法幫助剝奪他人行動自由罪嫌等語（
    按依公訴意旨，被告僅涉犯公務員假借職務上之方法幫助剝
    奪他人行動自由罪嫌，至被害人甲○○遭戊○○等人施以毆
    打凌虐及強逼施用第二級毒品安非他命、拍照部分，則非被
    告被起訴之幫助範圍）。
二、按犯罪事實應依證據認定之，無證據不得認定犯罪事實；不
    能證明被告犯罪者，應諭知無罪之判決，刑事訴訟法第一百
    五十四條第二項、第三百零一條第一項分別定有明文。次按
    ，事實之認定，應憑證據，如未能發現相當證據，或證據不
    足以證明，自不能以推測或擬制之方法，以為裁判基礎；又
    認定不利於被告之事實，須依積極證據，苟積極證據不足為
    不利於被告事實之認定時，即應為有利於被告之認定，更不
    必有何有利之證據（參見最高法院四十年臺上字第八六號及
    三十年上字第八一六號判例）。據此，刑事訴訟上證明之資
    料，無論為直接證據或間接證據，均須達於通常一般之人均
    不致於有所懷疑，而得確信為真實之程度，始得據為有罪之
    認定，若關於被告是否犯罪之證明未能達此程度，而有合理
    性懷疑之存在，致使無從形成有罪之確信，根據「罪證有疑
    、利於被告」之證據法則，即不得遽為不利被告之認定（最
    高法院七十六年度台上字第四九八六號判例意旨參照）。
三、公訴人認被告涉有刑法第三十條第一項前段、第一百三十四
    條、第三百零二條第一項之公務員假借職務上之方法幫助剝
    奪他人行動自由罪嫌，無非係以下列事證為主要論據：
（一）被告乙○○於警詢及偵查中供述：
　　(1)伊有以協助辦案為由聯絡被害人甲○○出面後，再通知另
  　　案被告戊○○。
　　(2)伊對被害人甲○○有所不滿。
    (3)伊有鄭重向另案被告戊○○告知不能傷害被害人甲○○等
      情，可間接證明被告乙○○明知另案被告戊○○將傷害被
      害人甲○○，然卻對被害人甲○○隱瞞事實，於深夜誘騙
      被害人甲○○出面後即棄之不管，未有任何電話詢問，足
      證被害人甲○○遭限制行動自由並未違反其本意，縱未明
      知，亦屬不確定故意。
（二）被害人甲○○於警詢及偵查中指述：伊遭另案被告戊○○
      等強押限制行動自由及遭凌虐。
（三）另案被告戊○○於偵查中供述：
　　(1)被告乙○○對被害人甲○○有所不滿。
　　(2)被害人甲○○遭強押限制行動自由及遭凌虐。
    (3)伊有向被告乙○○表示很難找到被害人甲○○，每次均需
      花費始能找到被害人甲○○，故向被告乙○○表示不能讓
      被害人甲○○知道是伊在找被害人甲○○，被告乙○○可
      能怕伊知道被害人甲○○檢舉伊，故向伊表示勿惹事，如
      果錢處理好，就把甲○○丟到警察局等情，可間接證明被
      告乙○○明知另案被告戊○○與被害人甲○○之債務糾紛
      及仇恨，遭誘騙後深夜單獨赴約將危及生命、身體。
（四）證人丁○○（新竹縣警察局竹東分局二重派出所警員）於
      警詢中證述：被告乙○○對被害人甲○○有所不滿。
（五）證人陳顏鑑（新竹縣竹北市永和豆漿店老闆）於偵查中證
      述：被害人甲○○有遭強押限制行動自由。
（六）被告、被害人甲○○及另案被告戊○○分別使用之門號00
      00000000號、0000000000號、0000000000號行動電話通聯
      紀錄：可證明被告乙○○於偵查中供述有以協助辦案為由
　　　聯絡被害人甲○○出面後，再通知另案被告戊○○之事實
  　　屬實。
（七）新竹縣警察局竹北分局竹北派出所九十四年四月二十四日
      員警工作紀錄簿：證人陳顏鑑向新竹縣警察局竹北分局竹
　　　北派出所報案。
（八）扣案之腳鐐、照相機及翻拍被害人甲○○施用第二級毒品
      安非他命之相片：未有人願讓他人拍攝其施用毒品安非他
      命，可證被害人甲○○係遭強迫施用毒品安非他命及被凌
      虐。
四、訊據被告乙○○堅決否認有假借公務員職務上之方法幫助剝
    奪他人行動自由犯行，並辯稱：伊確隱瞞被害人甲○○係為
    另案被告戊○○誘出被害人甲○○，但伊於案發前數日本來
    就與被害人甲○○約定見面，因被害人甲○○要提供伊關於
    中華人民共和國即大陸地區人民偷渡客之線索，而當日（即
    九十四年四月二十三日）伊與另案被告戊○○吃飯時，另案
    被告戊○○表示找不到被害人甲○○處理債務問題，乃拜託
    伊代為約出被害人甲○○，伊因自己也要找被害人甲○○，
    且認為約出被害人甲○○時伊也會在場，且伊又是警務人員
    ，應該不會有什麼事情，所以就答應另案被告戊○○代為約
    出被害人甲○○，且伊在吃飯時就打電話給被害人甲○○約
    見面，但當時尚未確定見面之時間、地點，只約定晚點再聯
    絡。飯後伊即至新竹縣竹東鎮友人丙○○住處打牌，隨後並
    與友人丙○○外出喝酒，伊與友人丙○○喝酒時，另案被告
    戊○○又打電話催伊約出被害人甲○○，伊乃再與被害人甲○○聯絡，迄至晚上十一時許，伊即與被害人甲○○約在竹
    北市公所前見面，並通知另案被告戊○○，但伊並未向被害
    人甲○○詐稱欲與或已與證人丁○○在竹北市公所前「來來
    海產店」喝酒。後來因伊正在喝酒，也沒辦法確定被害人甲○○何時會到，伊就未馬上前往竹北市公所，但沒想到被害
    人甲○○會準時赴約，之後另案被告戊○○打電話告知伊已
    見到被害人甲○○，伊認為甲○○要提供線索之事不急於一
    時，就未前往，乃在電話上告知另案被告戊○○伊有事情無
    法前往，並囑另案被告戊○○與被害人甲○○好好談債務之
    事，談好後就送被害人甲○○回家或幫被害人甲○○叫計程
    車回家，之後伊即未再與另案被告戊○○聯繫。又伊知被害
    人甲○○只是保證人，又沒什麼錢，事情應該很單純，另案
    被告戊○○也一再保證對被害人甲○○不會怎樣，伊又自恃
    自己是警察，且被害人甲○○係伊約出來的，所以太自信另
    案被告戊○○應該不敢對被害人甲○○怎樣，但沒想到另案
    被告戊○○會強押剝奪被害人甲○○之行動自由，故翌日（
    即同月二十四日）午後，被害人甲○○之子打電話來問伊被
    害人甲○○之去向時，伊也沒想到被害人甲○○係遭另案被
    告戊○○強押剝奪行動自由，迄至同月二十五日伊上班時，
    長官告訴伊，伊才知道此事等語。經查：
（一）本案起因之緣由：緣被告乙○○曾於九十四年一月二十七
      日查獲另案被告戊○○施用毒品案件時，同時查獲案外人
      徐欽城向另案被告戊○○借款新臺幣（下同）四十萬元，
      而由被害人甲○○擔任連帶保證人之借據一紙，乃自行代
      另案被告戊○○保管，迄至本案案發前即九十四年四月二
      十三日，被告乙○○與另案被告戊○○餐宴時，被告乙○○始將該紙借據返還另案被告戊○○等情，已據被告乙○○迭於警訊、偵查及本院審理時供述在卷，核與另案被告
      戊○○證述之情節相符，並有該借據影本一紙（參偵查卷
      第一三八頁）在卷足稽，已堪認定。
（二）被告乙○○對於公訴人公訴意旨不爭執之事實如下，並有
      下列事證足以佐證，亦堪以認定：
　　(1)被告乙○○原為新竹縣警察局竹東分局警備隊巡佐（現停
    　停職中），本案案發前數日即因被害人甲○○欲提供關於
      中華人民共和國即大陸地區人民偷渡客之線索，而彼此約
      定日後見面。嗣於九十四年四月二十三日晚上六時許，乙○○應另案被告戊○○之邀，偕同配偶至新竹縣竹東鎮中
      央市場附近「小范炭烤店」接受另案被告戊○○之餐宴，
      並將上開代為保管之借據一紙交還另案被告戊○○。席間
      ，另案被告戊○○曾表示屢向被害人甲○○催討該借款債
      務未果，且懷疑被害人甲○○曾向警方檢舉其施用毒品及
      藏匿槍械案件，而對被害人甲○○心生不滿，乃要求被告
      乙○○代為誘出被害人甲○○，以催討被害人甲○○所積
      欠之該借款債務。詎被告乙○○明知被害人甲○○與另案
      被告戊○○有該借款債務糾紛，且另案被告戊○○亦懷疑
      被害人甲○○曾檢舉其施用毒品、槍械案件，猶當場同意
      以利用上開與被害人甲○○約定見面提供中華人民共和國
      即大陸地區人民偷渡客線索之機會，代為約出被害人甲○○，而以警察身分利用查案職務之方法，即時於同日晚上
      六時三十七分許，以門號0000000000號行動電話撥打被害
      人甲○○使用之門號0000000000號行動電話，適因被害人
      甲○○在洗澡，而由被害人甲○○男友徐欽城接聽，旋又
      於同日晚上六時三十九分許，仍以門號0000000000號行動
      電話撥打被害人甲○○使用之門號0000000000號行動電話
      ，此時被害人甲○○接聽後，乙○○即以被害人甲○○前
      曾表示要提供關於中華人民共和國即大陸地區人民偷渡客
      線索之事由，而邀約被害人甲○○見面（同日晚上七時十
      五分許，被告又以門號0000000000號行動電話撥打被害人
      甲○○使用之門號0000000000號行動電話通話一次），然
      隱瞞另案被告戊○○欲向其索討該借款債務之事，雙方並
      約定稍晚再約定見面時間、地點等情，核與證人即被害人
      甲○○、另案被告戊○○之證述相符，並有被告及被害人
      甲○○分別使用之門號0000000000號、0000000000號行動
      電話通聯紀錄（參偵查卷第五０至五七頁及七一至七六頁
      ）在卷可參。
    (2)被告飯後即至新竹縣竹東鎮友人丙○○住處打牌，隨後並
      與友人丙○○外出喝酒。迨至同日晚上九時四十七分許、
      十一時二十一分（十一時二十一分八秒開始通話），另案
      被告戊○○即先後二次以門號0000000000號行動電話撥打
      被告使用之門號0000000000號行動電話催促被告與被害人
      甲○○聯繫見面事宜。被告乃於同日晚上十時三十九分許
      、十一時二十一分許（十一時二十一分四十七秒開始通話
      ），又先後二次以門號0000000000號行動電話撥打被害人
      甲○○使用之門號0000000000號行動電話，而與被害人甲○○聯繫確認稍後在竹北市公所前見面，並向被害人甲○○表示可搭乘計程車前來，伊會代付計程車車資，同時另
      於同日晚上十一時二十二分、十一時三十四分許，先後二
      次以門號0000000000號行動電話撥打另案被告戊○○之門
      號0000000000號行動電話，而將上開已與被害人甲○○聯
      繫確認稍後在竹北市公所前見面之事告知另案被告戊○○
      ，且要求另案被告戊○○為被害人甲○○代付計程車車資
      （此期間，另案被告戊○○於同日晚上十一時二十九分許
      ，另有以其使用之門號0000000000號行動電話撥打給被告
      使用之門號0000000000號行動電話通話一次）。嗣被害人
      甲○○乃於同日晚上十一時三十九分透過青溪第一無線電
      台傳呼搭乘齊占炘駕駛之第一無線計程車行編號三七一號
      計程車前往，並於約十分鐘後抵達竹北市公所前等候，迨
      又等候約十分鐘後，約翌日凌晨零時一分許，另案被告戊○○、張皓鈞即駕駛車牌號碼三八九七─ＫＰ號自用小客
      車抵達，另案告戊○○並以其使用之門號0000000000號行
      動電話撥打給被告使用之門號0000000000號行動電話告知
      被告確認已見到被害人甲○○，而被告隨後亦於同日（即
      九十四年四月二十四日凌晨零時二分許，以友人丙○○使
      用之門號0000000000號行動電話撥打另案被告戊○○之門
      號0000000000號行動電話通話（按被告自九十四年四月二
      十三日晚上十時四十二分許迄至同日晚上十一時五十六分
      許，亦曾先後九次以友人丙○○使用之門號0000000000號
      行動電話與另案被告戊○○之門號0000000000號行動電話
      通話），旋另案被告戊○○為被害人甲○○代付二百元計
      程車車資後，即與另案被告張皓鈞共同基於剝奪他人行動
      自由之犯意聯絡，共同聯手以強暴手段強將甲○○押進二
      人所駕駛之上開車牌號碼三八九七─ＫＰ號自用小客車內
      ，再由另案被告張皓鈞負責駕駛，另案被告戊○○則與被
      害人甲○○分坐後座右、左側，以負責押住被害人甲○○
      ，欲將被害人甲○○押往竹北市縣○○街二五號六樓之五
      另案被告戊○○住處，然甫啟動未幾，即在途經新竹縣竹
　    北市○○○路一二號（永和豆漿店）前停等紅燈，此時被
      害人甲○○即欲趁機打開車門呼救欲跳車，惟仍遭另案被
      告戊○○強拉住，另案被告張皓鈞亦下車將被害人甲○○
      推入車內後再迅速關上左後車門疾駛離去，而將被害人甲○○押往竹北市縣○○街二五號六樓之五另案被告戊○○
      住處等情，亦核與證人即被害人甲○○、另案被告戊○○
      、第一無線計程車行計程車司機齊占炘、永和豆漿店老板
      陳顏鑑、新竹縣警察局竹北分局竹北派出所警員陳正銘等
      分別於警詢、偵查中及本院審理時之證述相符，並有被告
      、被害人甲○○、另案被告戊○○、證人丙○○分別使用
      之門號0000000000號、0000000000號、0000000000號、00
      00000000號行動電話通聯紀錄（參偵查卷第五０至七六頁
      及本院卷）及新竹縣警察局竹北分局竹北派出所九十四年
      四月二十四日員警工作紀錄簿（參偵查卷第四八頁）、青
      溪第一無線電台派車紀錄單（參偵查卷第四九頁）等影本
      在卷可參。
　  (3)被害人甲○○被強押往竹北市縣○○街二五號六樓之五另
      案被告戊○○住處後，另案被告戊○○再以電話通知官有
      俊、徐錦義前來，官有俊又找彭詳育（原名彭錦貴）及某
      不詳年籍姓名綽號「小胖」成年男子一同前往戊○○住處
      （官有俊、徐錦義、彭詳育均尚未經起訴），官有俊同時
      攜帶腳鐐一付，期間另案被告戊○○、張皓鈞及徐錦義、
      彭詳育、綽號「小胖」成年男子等分別以徒手或衣架、BB
      彈玩具槍毆打被害人甲○○；彭詳育並持剪刀剪被害人甲○○之頭髮；另案被告戊○○另以毆打手段脅迫被害人甲○○施用第二級毒品安非他命，且在被害人甲○○被迫施
      用第二級毒品安非他命時，更由彭詳育持另案被告戊○○
      女友徐嘉瑄所有之照相機拍攝被害人甲○○施用第二級毒
      品安非他命之情狀，而對被害人甲○○施以凌虐（惟按此
      傷害、強制、脅迫施用第二級毒品部分，尚非公訴意旨起
      訴乙○○幫助之範圍），嗣並對被害人甲○○之右腳施以
      腳鐐，再將另一個腳鐐固定在客廳餐桌桌腳之垂直交叉處
      （故無法直接卸下，惟桌面桌腳與桌面僅以螺絲栓住），
      繼續剝奪被害人甲○○之行動自由，以防止被害人甲○○
      趁機脫逃。嗣於同月二十五日上午七時許（起訴書誤載為
      同日上午九時三十分許），被害人甲○○即趁另案被告戊○○一人在內睡著之際，乃將該客廳餐桌桌腳上固定之螺
      絲鬆開，再將桌面與桌腳分開，而將固定在餐桌桌腳之一
      個腳鐐移出以手提拿，右腳則戴著腳鐐躡手躡腳至大門旁
      鞋櫃上取得另案被告戊○○女友徐嘉瑄所有之大門鑰匙後
      輕聲開門脫逃，再搭計程車至新竹縣警察局保安隊報案求
      救，而經警扣得官有俊所有供剝奪甲○○行動自由犯罪所
      用之腳鐐一付（同時扣得另案被告戊○○女友徐嘉瑄所有
      之大門鑰匙一把，包括同串之汽車或機車鑰匙一把），旋
      於同日上午九時三十分許，經警徵得徐嘉瑄同意後逕行搜
      索戊○○、徐嘉瑄共同居住之竹北市縣○○街二五號六樓
      之五居所，並扣得戊○○所有之BB彈玩具槍三支、柴刀一
      把、第二級毒品安非他命（毛重六．三公克）、安非他命
      吸食器、第一級毒品海洛因（毛重０．二公克）及徐嘉瑄
      所有之照相機一台等情，並據證人即被害人甲○○迭於警
      詢、偵查中、本院審理時及另案臺灣新竹地方法院檢察署
      九十四年度偵字第二二三五號案件警詢、偵查中指述綦詳
      ，核與證人徐嘉瑄於另案臺灣新竹地方法院檢察署九十四
      年度偵字第二二三五號案件警詢、偵查中證述之部分情節
      相符，且經證人即另案被告戊○○於本案及另案臺灣新竹
      地方法院檢察署九十四年二二三五號案件之警詢、偵查中
      部分自白無訛，復有被害人甲○○診斷證明書、翻拍被害
      人甲○○施用安非他命照片、被害人甲○○腳戴腳鐐報案
      照片、及另案臺灣新竹地方法院檢察署九十四年度偵字第
      二二三五號案件搜索同意書、搜索扣押筆錄、扣押物品目
      錄表、扣押物照片、該案被告戊○○之九十四年五月九日
      具保停止羈押聲請狀（狀載徐錦義確有在場共同毆打被害
      人甲○○）等在卷足稽，並有腳鐐一付、照相機一台、BB
      彈玩具槍三支、柴刀一把等扣押物（均參臺灣新竹地方法
      院檢察署九十四年度偵字第二二三五號偵查卷）可證。
（三）第查，另案被告戊○○於九十四年四月二十三日晚上九時
      四十七分許撥打被告使用之行動電話，而催促被告誘騙被
　　　害人甲○○出面後，被告為代另案被告戊○○誘出被害人
　　　甲○○，乃於九十四年四月二十三日晚上十時三十九分許
  　　、十一時二十一分許，先後二次以門號0000000000號行動
    　電話撥打被害人甲○○使用之門號0000000000號行動電話
      通話，然此時被告仍與友人丙○○在新竹縣竹東鎮內喝酒
      ，此除據被告自承在卷外，並經證人丙○○到庭證述屬實
      ，且核與被告使用之門號0000000000號行動電話通聯紀錄
      所示之基地台位置相符，亦堪認定。詎被告上開先後二次
      與被害人甲○○通話時，乃先向被害人甲○○詐稱欲與證
      人丁○○（按係新竹縣警察局竹東分局二重派出所警員）
      至竹北市公所前「來來海產店」喝酒，而邀被害人甲○○
      前往，嗣又向被害人甲○○詐稱已與證人丁○○在竹北市
      公所前「來來海產店」喝酒，而邀被害人甲○○即刻前往
      ，惟經被害人甲○○告以騎機車不方便，被告為達誘出被
      害人甲○○之目的，遂告知被害人甲○○搭乘計程車前往
      ，其將負責支付計程車資，至此被害人甲○○始搭乘證人
      齊占炘駕駛之第一無線計程車行編號三七一號計程車前往
      等情，亦據證人即被害人甲○○於警詢及本院審理時到庭
      證述明確（參偵查卷第三０頁及本院九十四年十一月四日
      審判筆錄），參以證人齊占炘於警詢中亦證稱：「．．．
      該女子好像有飲酒，上車後先是抱怨說臭警察找她喝酒，
　　　害她不能睡覺．．．」等情（參偵查卷第四六頁），足徵
　　　被害人甲○○上開證述之情節絕非虛構，應係屬實。至被
　　　告辯稱未向被害人甲○○詐稱欲與證人丁○○至竹北市公
　　　所前「來來海產店」喝酒或已與證人丁○○至竹北市公所
　　　前「來來海產店」喝酒云云，應係避重就輕，故為規避之
　　　詞，不足採信。據此，被告上開二次向被害人甲○○詐稱
  　　欲與證人丁○○至竹北市公所「來來海產店」喝酒及已與
    　證人丁○○至竹北市公所「來來海產店」喝酒等語，並催
      促被害人甲○○搭乘計程車前來，其會代付計程車車資時
      ，仍與友人丙○○在新竹縣竹東鎮內喝酒，然竟向被害人
      甲○○詐稱欲與及已與證人丁○○在竹北市公所「來來海
      產店」喝酒，而催促被害人甲○○搭乘計程車前來，顯然
      其本人應無赴約之意，而純係為另案被告戊○○誘出被害
      人甲○○無疑。惟此僅足以認定被告此時確無赴約之意，
      而尚無其他積極證據足以認定被告在與另案被告戊○○餐
      宴聯絡被害人甲○○稍晚見面時，其當時究有無稍晚赴約
      之意。
（四）再者，被告於本案案發前確曾向證人丁○○表示對被害人
      甲○○之行事作風有所不滿，且表示被害人甲○○有把柄
      在其手上，而將被害人甲○○所簽立之上開借據提示給證
      人丁○○觀看等情，已據證人丁○○於警詢中證稱：「．
      ．．今年三月份時乙○○即有在電話中跟我說甲○○有把
　    柄在他手上，當時乙○○沒跟我說是什麼，後來我到警備
      隊找乙○○時他有拿甲○○當保人的新臺幣四十萬借據一
      張給我看，他跟我說這是甲○○的借據，我問他說你拿這
      張借據幹嘛？乙○○回答說是甲○○在我手上的把柄．．
      ．然後乙○○就把借據再收起來．．．（乙○○對甲○○
    　的印象如何？）乙○○向我埋怨甲○○．．．甲○○在耍
      他，我聽乙○○的口氣覺得他對甲○○很不滿」等情明確
      （參偵查卷第三九至四二頁），參以證人丁○○為警察人
      員，對於相關刑事訴訟程序應知之甚稔，並於本院審理時
      亦證稱上開警詢確係出於自由意志之任意性陳述，且與被
      告非但無任何宿怨、仇隙，甚而曾與被告同事約半年，被
      告尚且為其小隊長，嗣二人分屬不同單位後，彼此仍保持
      聯繫、互相支援辦案等情（參本院九十四年九月二十六日
      審判筆錄第十至十一頁），足徵證人丁○○對於相關刑事
      訴訟程序有相當之專業認知，更無刻意為不利於被告證述
      之虞，在在均足證證人丁○○上開警詢所為證述應確係屬
      實，堪足採信（按證人丁○○之警詢證述有證據能力，詳
      參本院九十四年九月二十六日審判筆錄第十四頁）。至其
      嗣後於本院審理時另證稱：「（．．．有無看過此借據？
      ）沒有看過．．．是私底下跟被告聊天時他有提到一張紙
    　，是壹張借據，但我沒有看到．．．（被告有無跟你談到
      借據的內容？）無．．．被告說借據就是甲○○的，就如
      此而已。（被告有無跟你談到該借據的用途？）無。（被
      告跟你提甲○○的時候，有無提到她的為人？）被告有跟
　    我說甲○○講話有時候顛三倒四，但是有時還滿不錯的。
      說她人還不錯。沒有其他了。（被告是否曾經跟你講過，
      甲○○有把柄在被告手上？）他沒有提．．．（．．．在
　    今年四月二十七日在二重分局所為之筆錄，你提到被告告
      訴你甲○○有把柄在他手上，並有把借據給你看等情，與
      你剛才所述不符合，有何意見？）當時乙○○有告訴我他
      有甲○○的借據，但是被告沒有給我看內容。乙○○沒有
      提到把柄的事情，是我個人的感覺．．．（．．．今年四
　    月二十七日所作的筆錄，你回答乙○○向你埋怨甲○○的
      事情，與你剛才所述乙○○對甲○○的評價不符合，何者
      為真？）這是我們私下談論的，因為．．．所以對她有所
      埋怨．．．借據我真的沒有看到，我的意思是被告只是手
    　上拿借據給我看，說這是甲○○的借據而已，並沒有交到
      我的手上。而被告說這借據是甲○○的把柄部分，我不太
      記得在警詢作證時有講過．．．（你在警詢當中也說；我
　    聽乙○○口氣，覺得他對甲○○很不滿，是否如此？）是
      的。私底下有這樣聊過，被告對甲○○有不滿，但是我們
      還是對她還是很不錯．．．氣過就好」云云，則顯然與其
      於上開警詢之證述不合，甚或避重就輕、含糊其詞，應均
      係迴護被告之詞，全然不足採信。
（五）綜據上開之認定，本案之起因緣由確係因被告於九十四年
      一月二十七日查獲另案被告戊○○施用毒品案件時，同時
      查獲案外人徐欽城向另案被告戊○○借款四十萬元，而由
      被害人甲○○擔任連帶保證人之借據一紙所引發。嗣另案
      被告戊○○於九十四年四月二十三日晚上邀宴被告索回上
      開借據時，乃請託被告誘出被害人甲○○處理上開借款債
      務事宜，而被告此時已明知被害人甲○○與另案被告戊○○有該借款債務糾紛，且另案被告戊○○於餐宴席間亦曾
      表示懷疑被害人甲○○曾檢舉其施用毒品、槍械案件，竟
      因其對被害人甲○○之平日行事作風亦有所不滿，即當場
      同意以警察身分利用查案職務之方法代為誘出被害人甲○○，並於餐宴席間當場以行動電撥打聯絡被害人甲○○約
      定見面。迨至同日晚上九時四十七分許，其又受另案被告
      戊○○之催促，而於同日晚上十時許迄至十一時許，多次
      聯絡被害人甲○○至竹北市公所前見面，而其當時正與友
      人丙○○在新竹縣竹東鎮喝酒，並無赴約之意，惟為誘出
      被害人甲○○，乃向被害人甲○○詐稱欲與證人丁○○至
      竹北市公所「來來海產店」喝酒及已與證人丁○○至竹北
      市公所「來來海產店」喝酒等語，並催促被害人甲○○搭
      乘計程車前來，其會代付計程車車資，而順利誘出被害人
      甲○○。旋另案被告戊○○、張皓鈞獲被告之告知後趕至
      竹北市公所前，果發現被害人甲○○已到達，乃為被害人
      甲○○代付計程車車資後，強將被害人甲○○押回另案被
      告戊○○之住處，而剝奪被害人甲○○之行動自由，期間
      並與官有俊、徐錦義、彭詳育、張皓鈞、綽號「小胖」成
      年男子等對被害人甲○○施以凌虐及脅迫施用第二級毒品
      安非他命等情無訛。因之，被告上開辯稱伊確隱瞞被害人
      甲○○係為另案被告戊○○誘出被害人甲○○，但伊於案
      發前數日本來就與被害人甲○○約定見面，因被害人甲○○要提供伊關於中華人民共和國即大陸地區人民偷渡客之
      線索，而當日（即九十四年四月二十三日）伊與另案被告
      戊○○吃飯時，另案被告戊○○表示找不到被害人甲○○
      處理債務問題，乃拜託伊代為約出被害人甲○○，伊因自
      己也要找被害人甲○○，所以就答應另案被告戊○○代為
      約出被害人甲○○，且伊在吃飯時就打電話給被害人甲○○約見面，但當時尚未確定見面之時間、地點，只約定晚
      點再聯絡。飯後伊即至新竹縣竹東鎮友人丙○○住處打牌
      ，隨後並與友人丙○○外出喝酒，伊與友人丙○○喝酒時
      ，另案被告戊○○又打電話催伊約出被害人甲○○，伊乃
      再與被害人甲○○聯絡，迄至晚上十一時許，伊即與被害
      人甲○○約在竹北市公所前見面，並通知另案被告戊○○
      ，之後另案被告戊○○打電話告知伊已見到被害人甲○○
      ，而伊並未前往等情，即尚非無據，應可採信。至被告另
      辯稱伊與被害人甲○○約定在竹北市公所前見面時，並未
      向被害人甲○○詐稱欲與或已與證人丁○○在竹北市公所
      前「來來海產店」喝酒。後來因伊係正在喝酒，也沒辦法
      確定被害人甲○○何時會到，伊就未馬上前往竹北市公所
      ，但沒想到被害人甲○○會準時赴約云云，則非屬實，洵
      無足採。
五、查被告確有無意赴約，而於九十四年四月二十三日晚上十時
    許至十一時許，連續以行動電話聯絡被害人甲○○，而向被
    害人甲○○使詐誘出被害人甲○○，並通知另案被告戊○○
    前往，致被害人甲○○遭另案被告戊○○強押往另案被告戊○○強住處，而遭剝奪行動自由、凌虐及脅迫施用第二級毒
    品安非他命等情，業據本院上開認定屬實。茲應再深究者，
    乃被告為另案被告戊○○誘出被害人甲○○，致被害人甲○○遭強押剝奪行動自由，被告有無幫助之直接故意或不確定
    故意？
（一）查本案關於被告究有無幫助另案被告戊○○剝奪被害人甲○○行動自由之直接故意部分，固經證人即被害人甲○○
      於警詢中證稱：「．．．在戊○○住處時戊○○除打電話
　    給許多人外，並打電話給乙○○說人已經押到了，要不要
      修理我，戊○○則轉述乙○○的話說修理慘一點」（參九
　　　十四年四月二十五日警詢筆錄，偵查卷第三一頁）、「（
　　　妳被戊○○押至他住處時，戊○○曾打電話給誰？）他在
　　　車上有先打給．．．到他家時先打給乙○○」（參九十四
  　　年四月二十七日警詢筆錄，偵查卷第三七頁）等情；另案
　    被告戊○○則供稱：「（乙○○有沒有對你說要如何對待
      甲○○？）乙○○說她到處騙人，說如果錢處理好，就把
      她丟到警察局去」（參九十四年六月六日檢察官偵訊筆錄
　　  ，偵查卷第一二七頁）等情。然：
    (1)觀諸案發期間即九十四年四月二十三日起至同年月二十五
      日止，被告以自己使用之門號0000000000號行動電話與另
　    案被告戊○○使用之門號0000000000號行動電話通聯之最
      後一通通話時間為九十四年四月二十四日凌晨零時一分二
      十秒，且係由另案被告戊○○撥打給被告，而此時另案被
　　　告戊○○使用之門號0000000000號行動電話通聯基地台所
  　　在位置係在新竹縣竹北市○○街；另被告以丙○○使用之
    　門號0000000000號行動電話與另案被告戊○○使用之門號
　　　0000000000號行動電話通聯之最後一通通話時間亦為九十
  　　四年四月二十四日凌晨零時二分十八秒；嗣後另案被告戊○○使用之門號0000000000號行動電話下一通發話通聯時
      間則已相隔約四十分鐘後之九十四年四月二十四日凌晨零
      時四十二分許，所在之通聯基地台位置則移至新竹縣竹北
      市縣○○街，此後迄至同日凌晨一時五十八分許及自同日
      凌晨三時二十九分許起至同日晚上十一時零八分止，其所
      在之通聯基地台位置亦均在新竹縣竹北市縣○○街，足徵
      被告以自己及證人丙○○使用之行動電話與另案被告戊○○使用之行動電話通聯最後二通通話時，另案被告戊○○
      當時所在位置應係甫抵達竹北市公所時，而之後其使用之
      行動電話通聯所在之基地台位置在新竹縣竹北市縣○○街
      時，其所在之位置則應即係在新竹縣竹北市縣○○街二五
      號六樓之五其住處無訛，此亦與另案被告戊○○供稱：「
      （甲○○指稱你押她到你住處時第一通電話即打給乙○○
      ，並問他要不要修理，你作何解釋？）沒有這件事．．．
      （乙○○幫你約出甲○○並被你押走後，乙○○有無與你
      聯絡？或你有無與乙○○聯絡？）都沒有」等情相符（參
      九十四年四月二十五日警詢筆錄，偵查卷第二六至二七頁
      ）。據此，被告辯稱另案被告戊○○告知已見到被害人甲○○後，伊即未再與另案被告戊○○聯繫一節，應係屬實
      ，尚堪採信。至證人即被害人甲○○上開證稱：「．．．
      在戊○○住處時戊○○除打電話給許多人外，並打電話給
      乙○○說人已經押到了，要不要修理我，戊○○則轉述乙○○的話說修理慘一點」、「（妳被戊○○押至他住處時
      ，戊○○曾打電話給誰？）他在車上有先打給．．．到他
      家時先打給乙○○」云云，則顯然與事實不符。況證人即
      被害人甲○○於本院審理時亦證稱：「（在車上戊○○有
      無打給乙○○？）應該是沒有打．．．（戊○○有無跟你
      說乙○○要他把你修理慘一點？）有．．．好像是在家裡
      面講的．．．（戊○○把你押到他的住處的時候，有無打
      電話給乙○○？）戊○○說他有打電話給乙○○，但是我
      沒有看到。（是否就是戊○○說乙○○說要把你修理慘一
      點？）是的。但是我並沒有看到或聽到戊○○跟乙○○講
      電話」等情（參本院九十四年十一月四日審判筆錄），亦
      足證證人即被害人甲○○上開警訊證稱另案被告戊○○有
      在其住處打電話給被告一節，若非證人即被害人甲○○所
      杜撰，即係另案被告戊○○為攀附、渲染其與被告之關係
      密切，而故為誇大其詞，顯均不足採為對被告不利之認定
      。
    (2)再者，另案被告戊○○雖曾供稱：「（乙○○有沒有對你
      說要如何對待甲○○？）乙○○說她到處騙人，說如果錢
      處理好，就把她丟到警察局去」云云（參九十四年六月六
      日檢察官偵訊筆錄，偵查卷第一二七頁）。然另案被告戊○○不無藉攀附、渲染其與被告之關係密切，而故為誇大
      其詞之情事，亦如上述，況此亦僅係另案被告戊○○之片
　    面供述，是否屬實，均非無疑。又縱另案被告戊○○此部
      分之供述屬實，然此意旨為何？是否指另案被告戊○○將
      剝奪被害人甲○○之行動自由？亦非無疑。且另案被告戊○○就此供述意旨為何，亦到庭結證稱：「（你剛才說你
      在偵訊時說，乙○○說把甲○○丟到警察局，是何意？）
　    我的意思是說乙○○說處理好後，就把甲○○送回去，或
      載到警局光線比較亮的地方」等語（參本院九十四年十月
      二十一日審判筆錄第十頁）。參以警察局係調查犯罪機關
      ，乃眾所週知之事實，若另案被告戊○○為處理債務問題
      ，而對被害人甲○○為犯罪行為，且在處理後，再將被害
      人甲○○載到警察機關，豈非自投羅網！此觀本案被害人
      甲○○於逃脫後，果至新竹縣警察局報案即知。因之，若
      謂被告明知另案被告戊○○將剝奪被害人甲○○之行動自
      由，而告知另案被告戊○○於處理債務問題後，再將被害
      人甲○○載至警察機關，即顯與常情不合，有違經驗法則
      。反之，另案被告戊○○上開於本院所為之證述，則較與
      常情相符，故另案被告戊○○上開於偵查中之供述，非但
      尚不足以採為不利於被告之認定，反足認被告對於另案被
      告戊○○剝奪被害人甲○○行動自由之犯行，應無明知之
      直接故意。
（二）又關於被告究有無幫助另案被告戊○○剝奪被害人甲○○
      行動自由之不確定故意部分：
    (1)按行為人對於構成犯罪之事實，明知並有意使其發生者，
      為故意。行為人對於構成犯罪之事實，預見其發生，而其
      發生並不違背其本意者，以故意論。而行為人雖非故意，
      但按其情節應注意，並能注意而不注意者，為過失。行為
      人對於構成犯罪之事實，雖預見其能發生而確信其不發生
      者，以過失論。刑法第十三條、第十四條分別定有明文。
      揆諸上揭規定，行為人對於構成犯罪之事實，預見其發生
      ，而其發生並不違背其本意者，固以故意論。然行為人對
      於構成犯罪之事實，雖預見其能發生而確信其不發生者，
      則以過失論。
    (2)關於被告對於另案被告戊○○可能對被害人甲○○有所不
      利之事實是否有所預見：就此，被告先後二次於警訊中供
      稱：「．．．告訴戊○○不能傷害她且不能做違法的事．
　　　．．（你為何會要求戊○○不能傷害甲○○且不能做違法
  　　的事？）因為我擔心戊○○會傷害甲○○所以提醒戊○○
    　，要戊○○單純處理債務即可。」、「我就在電話中跟戊○○說與甲○○的債務請好好的講，不能傷害她且不能做
　　　違法的事．．．（你為何會要求戊○○不能傷害甲○○且
  　　不能做違法的事？）因為我擔心戊○○會傷害甲○○，所
    　以提醒戊○○單純處理債務即可」（參九十四年四月二十
      五日、九十四年四月二十八日警訊筆錄，偵查卷第四、十
      四至十五頁）等語；另案被告戊○○於偵查中亦供稱：「
      （乙○○有沒有對你說與甲○○的債務要好好講？）有，
　　　他跟我說叫我不要惹事．．．（乙○○說擔心你會傷害她
  　　所以才這樣講，為何乙○○會擔心你會傷害她？）可能是
    　．．．怕我們惹麻煩」等情（參九十四年六月六日檢察官
      偵訊筆錄，偵查卷第一二七頁）；參以被告身為警察人員
      ，對於一般之債務糾紛恐引發傷害、剝奪行動自由或其他
      犯罪行為，衡情當有所認知，況被告亦坦承確明知另案被
      告戊○○係因四十萬元借款債務屢尋被害人甲○○無著，
      乃託請被告代為誘出被害人甲○○，亦明知另案被告戊○○曾懷疑被害人甲○○檢舉其毒品、槍械案件，猶仍為另
　　　案被告戊○○誘出被害人甲○○，在在均足已堪認被告對
  　　於另案被告戊○○可能對被害人甲○○有所不利之事實應
    　有所預見無疑。
    (3)又查，被告對於另案被告戊○○可能對被害人甲○○有所
  　　不利之事實確有所預見，已如上述。然應再審究者，乃被
　    告對於另案被告戊○○果剝奪被害人甲○○行動自由之犯
      罪事實，是否確不違背其本意？就此，另案被告戊○○於
      偵查中及本院審理時先後一致供證稱：：「（乙○○有沒
      有對你說與甲○○的債務要好好講？）有，他跟我說叫我
      不要惹事．．．（乙○○說擔心你會傷害她所以才這樣講
　　　，為何乙○○會擔心你會傷害她？）可能是．．．怕我們
　　　惹麻煩」等情（參九十四年六月六日檢察官偵訊筆錄，偵
  　　查卷第一二七頁）、「．．．我跟他說，我已經見到甲○○．．．他叫我要跟甲○○好好談，不可以做不法的事情
      ．．．我向被告講說，放心我不會作違法的事情，談完後
      會把甲○○送回去，被告有跟我說談完要把她送回去或送
　　　到附近的警察局比較亮的地方，比較安全．．．（乙○○
  　　是否知道你要押甲○○？）他不知道，我有跟被告保證會
    　跟甲○○好好講．．．（你剛才說你在偵訊時說，乙○○
      說把甲○○丟到警察局，是何意？）我的意思是說乙○○
　　　說處理好後，就把甲○○送回去，或載到警局光線比較亮
　　　的地方」（參本院九十四年十月二十一日審判筆錄）等情
  　　，足徵被告應確係恐另案被告戊○○可能對被害人甲○○
　    有所不利，乃多所告誡另案被告戊○○不可對被害人甲○○為犯罪行為之侵害。
    (4)再被告既對於另案被告戊○○可能對被害人甲○○有所不
      利之事實確有所預見，因之乃多所告誡另案被告戊○○不
　　　可對被害人甲○○為犯罪行為之侵害，故應再探究者，即
  　　為被告對另案被告戊○○所為之告誡是否達於確信另案被
　    告戊○○不會對被害人甲○○為犯罪行為之侵害？查觀諸
      被告誘出被害人甲○○時，乃係催促被害人甲○○搭乘計
      程車前來竹北市公所前等候，並表示會代付計程車車資，
      並即電話聯絡另案被告戊○○前往，且囑另案被告戊○○
      代付計程車車資等情，已詳如上述。據此，被告若非確信
  　　另案被告戊○○不會對被害人甲○○為犯罪行為之侵害，
    　衡情應不致於無視於搭載被害人甲○○到場之計程車司機
      可能發覺另案被告戊○○之犯罪行為。況被告自恃身為警
      察人員，且係由其出面誘出被害人甲○○，若另案被告戊○○對被害人甲○○有所不利，被告即難脫干係，且另案
      被告戊○○亦一再保證不會對被害人甲○○有所不利，因
      認另案被告戊○○經其告誡後絕不敢對被害人甲○○有所
      不利，衡情亦與一般經驗法則無違，尚非全然不足採。況
      再觀諸被告代為誘出被害人甲○○後，迄至被害人甲○○
      於九十四年四月二十五日上午七時許自行逃脫期間，被告
      確均未再與另案被告戊○○有所電話通聯紀錄，且此期間
      比對被告及另案被告戊○○各自使用之行動電話通聯基地
      台位置所在，二人亦無在同一時間同時出現同一位置之情
      形，此有被告及另案被告戊○○各自使用之行動電話通聯
      計錄在卷可稽，足證被告及另案被告戊○○於此期間確未
      再有所聯繫。據此，衡情被告若非確信另案被告戊○○不
　　　會對被害人甲○○有所不利，而不知此期間被害人小玲已
  　　遭另案被告戊○○剝奪行動自由，應不致於對另案被告戊○○剝奪被害人甲○○行動自由之狀況如何，完全置之不
      問，更足彰顯被告當時應確係確信另案被告戊○○不會對
　　　被害人甲○○有所不利。從而，被告辯稱伊在電話囑另案
  　　被告戊○○與被害人甲○○好好談債務之事，談好後就送
    　被害人甲○○回家或幫被害人甲○○叫計程車回家，之後
      伊即未再與另案被告戊○○聯繫。又另案被告戊○○也再
      保證對被害人甲○○不會怎樣，伊又自恃自己是警察，且
      被害人甲○○係伊約出來的，所以太自信另案被告戊○○
      應該不敢對被害人甲○○怎樣，但沒想到另案被告戊○○
      會強押剝奪被害人甲○○之行動自由，迄至同月二十五日
      伊上班時，長官告訴伊，伊才知道此事等情，應堪足採信
      。
六、綜上，被告確有無意赴約，而代另案被告戊○○誘出被害人
    甲○○，嗣並通知另案被告戊○○前往，致被害人甲○○遭
    另案被告戊○○強押往另案被告戊○○強住處，而遭剝奪行
    動自由、凌虐及脅迫施用第二級毒品安非他命，然被告對於
    另案被告戊○○竟剝奪被害人甲○○行動自由之犯行，應無
    明知之直接故意，惟對於另案被告戊○○可能對被害人甲○○有所不利之事實則應有所預見，然又確信另案被告戊○○
    不會對被害人甲○○有所不利。揆諸上揭規定，被告對於另
    案被告戊○○剝奪被害人甲○○行動自由之犯行，應無幫助
    之直接故意或間接故意，而僅屬過失。從而，被告既無幫助
    另案被告戊○○剝奪被害人甲○○行動自由之直接或間接故
    意，自難以公務員假借職務上之方法幫助剝奪他人行動自由
    罪相繩。據此，公訴人提出之諸多事證固足以證明被告之行
    為確有利用職務之嚴重不當行為，然關於被告是否犯罪之證
    明則尚未能使本院達致確信之程度，而尚有合理之懷疑存在
    ，致本院無從形成被告有罪之確信，依「罪證有疑、利於被
    告」之證據法則，即不得遽為不利被告之認定。因之，本案
    之積極證據既尚不足為不利於被告事實之認定，即應逕為有
    利於被告之認定，更不必有何有利之證據。此外，本院復查
    無其他積極證據足資證明被告有何以公務員假借職務上之方
    法幫助剝奪他人行動自由犯行，應認為被告之犯罪尚屬不能
    證明，爰為被告無罪判決之諭知。
據上論斷，應依刑事訴訟法第三百零一條第一項，判決如主文。
本案經檢察官黃逸帆到庭執行職務
中　　華　　民　　國　九十四　年　十二　　月　　五　　日
                            臺灣新竹地方法院刑事第三庭
                                審判長法　官  汪　銘  欽
                                      法  官  黃　美　盈
                                      法  官  楊　麗　文
上正本證明與原本無異。
如不服本判決，應於判決送達後十日內向本院提出上訴狀（應附
繕本），上訴於臺灣高等法院。
                                書 記 官  鄭　敏　郎
中　　華　　民　　國　九十四　年　十二　　月　　五　　日
